【裁判字號】    95,交聲,110
【裁判日期】    950427
【裁判案由】    違反道路交通管理處罰條例聲明異議
【裁判全文】
臺灣新竹地方法院交通事件裁定         95年度交聲字第110號
移送機關即
原處分機關  交通部公路總局新竹區監理所新竹市監理站
異  議  人
即受處分人  乙○○
上列異議人即受處分人因違反道路交通管理處罰條例案件，對於
交通部公路總局新竹區監理所新竹市監理站民國九十五年三月二
十一日竹監新三字第裁五一－Ｅ00000000號違反道路交
通管理事件裁決書處分，聲明異議，本院裁定如下：
    主  文
原處分撤銷。
乙○○汽車所有人，爭道行駛不按遵行之方向行駛，處罰鍰新臺
幣玖佰元，並記違規點數壹點。又汽車所有人有違反道路交通管
理處罰條例之行為，經交通勤務警察制止時，拒絕停車接受稽查
而逃逸者，處罰鍰新臺幣仟元，並記違規點數壹點。
    理  由
一、異議意旨略以：
（一）受處分人即異議人乙○○（下稱異議人）被罰於九十五年
      二月九日晚間六時五十一分駕駛車號F6R－188號三陽廠牌
      機車，行駛於新竹市○○○○○路段時因1.闖單行道、2.
      不服稽查取締，經警鳴笛攔檢不停，被警查獲，致遭裁決
      應處新台幣（下同）三千九百元之罰鍰。
（二）查異議人因於上述時間及地點並未於該路段行駛及違規，
      且該違規時間為異議人之上班工作時間，故該違規時間異
      議人之機車必定停放於工作地點附近，且上班時，機車更
      不可能出借他人，故異議人於收到罰單時，向監理所提出
      申訴，卻被駁回，而駁回原因為交通管理處罰條例第七條
      之規定舉發，且依規定不必檢附違規相片，試問：1.舉發
      員警是否因天候不佳、或舉發時為晚間六時五十一分視線
      不佳而抄錯車牌呢？2.若實為不服稽查取締，經鳴笛攔檢
      不停，是否表示員警與該違規之機車有一定之距離，所以
      造成員警因距離之差而抄錯車牌呢？3.假使可免附違規照
      片或無錄影存證，單憑員警之詞是否有損異議人之權益呢
      ？新竹市警察局採信員警之說法，是否也該相信老百姓之
      詞呢？倘若異議人或異議人之機車確實有違規，必定甘心
      受罰，但若為員警之眼誤抄錯車牌，那異議人豈不冤枉受
      罰了嗎？為此新竹市警察局交通隊交通事件裁決所所為之
      處分，顯有錯誤，為此狀請撤銷原處分云云。
二、原處分意旨略以：異議人所有車號F6R－188號重機車，於九
    十五年二月九日晚間六時五十一分許在新竹市○○路與勝利
    路口處，為新竹市警察局交通隊填掣竹市警交字第Ｅ000
    00000號單，舉發其「１、闖單行道、２、不服稽查取
    締，經警鳴笛攔檢不停」，異議人收受違規通知單後於舉發
    通知單應到案日期內向交通部公路總局新竹區監理所新竹市
    監理站提出申訴，交通部公路總局新竹區監理所新竹市監理
    站於九十五年三月十日以稽違字第○九五三○○○五○七號
    函轉舉發單位查證，新竹市警察局即於九十五年三月十四日
    以竹市警交字第○九五○○○九四七七號函查覆：「…經查
    本案係本局員警執勤時發現該車於本市○○路與勝利路口駕
    車逆向行駛而鳴笛攔停示意該車停車受檢，惟該車不停且駕
    車加速逃逸，違規事實十分明確，本局依法舉發無訛。本局
    員警依據道路交通管理處罰條例第七條之二規定據以舉發，
    依規並不必檢附違規採證相片，併以說明。…」。交通部公
    路總局新竹區監理所新竹市監理站即於九十五年三月二十一
    日逕行依據所舉發之違規事實、違反道路交通管理事件統一
    裁罰基準及處理細則第四十三條、第四十四第一項、第六十
    一條規定，掣開竹監新三字第裁五一－Ｅ00000000
    號違反道路交通管理事件裁決書，認異議人於九十五年二月
    九日晚間六時五十一分許，在新竹市○○路段有一、不按遵
    行方向行駛、二、違反處罰條例之行為，拒絕停車接受稽查
    而逃逸之違規行為，裁罰異議人罰鍰三千九百元整。並於當
    日將裁決書送交異議人完成送達程序；且本案係屬逕行舉發
    案件，其車主尚未依「違反道路交通管理事件統一裁罰基準
    及處理細則」第二十四條及道路交通管理處罰條例第八十五
    條規定辦理歸責事宜，本案既經舉發單位證實，異議人所有
    車輛於新竹市○○路與勝利路口駕車逆向行駛而鳴笛攔停示
    意該車停車受檢，惟該車不停且駕車加速逃逸，違規事實十
    分明確，現場員警依據道路交通管理處罰條例第七條之二第
    二項規定記明車輛相關資料據以舉發，依規定處罰汽車所有
    人應無不當等語。
三、按「汽車駕駛人，爭道行駛，不按遵行之方向行駛者，處新
    臺幣六百元以上一千八百元以下罰鍰。」、「汽車駕駛人，
    駕駛汽車有違反本條例之行為，經交通勤務警察或依法令執
    行交通稽查任務人員制止時，不聽制止或拒絕停車接受稽查
    而逃逸者，除按各該條規定處罰外，處新台幣三千元以上六
    千元以下罰鍰」，道路交通管理處罰條例第四十五條第一款
    、第六十條第一項定有明文。次按汽車駕駛人違反道路交通
    管理處罰條例第四十五條規定，應依同條例第六十三條第一
    項第一款規定記違規點數一點、違反道路交通管理處罰條例
    第六十條第一項規定，亦應依同條例第六十三條第一項第一
    款規定記違規點數一點。又按汽車駕駛人不服指揮稽查而逃
    逸，當場不能攔截製單舉發者，得對汽車所有人逕行舉發處
    罰，道路交通管理處罰條例第七條之二第一項第四款規定甚
    明，而該條文所指汽車，依道路交通管理處罰條例第三條第
    八款規定，包括機器腳踏車。另道路交通管理處罰條例第八
    十五條第三項規定：「本條例關於車輛駕駛人之處罰，如應
    歸責於車輛所有人者，處罰車輛所有人。」；再按違反道路
    交通管理事件統一裁罰基準及處理細則第十一條第一項第三
    款規定「行為人有本條例之情形者，應填製舉發違反道路交
    通管理事件通知單，並於被通知人欄予以勾記，其通知聯依
    下列規定辦理：…(三)逕行舉發者，應按已查明之資料填註車
    牌號碼、車輛種類、車主姓名或地址，並於通知單上方空白
    處加註逕行舉發之文字後，由舉發機關送達被通知人。」、
    同細則第二十四條則規定「逕行舉發違反道路交通管理事件
    ，經汽車所有人依通知單之應到案日期前到案，並告知違規
    駕駛人姓名、身分證統一編號及住址者，處罰機關應即另行
    通知違規駕駛人到案依法處理；逾應到案日期，處罰機關應
    依本條例第八十五條第三項規定處罰該汽車所有人。
四、經查：
（一）異議人辯稱其未於九十五年二月九日下午六時五十一分許
      ，其並無騎乘所有車號F6R－188號重機車，行駛在新竹市
      ○○路與勝利路口處，亦無闖單行道之不按遵行方向行駛
      抑不服稽查取締，經警鳴笛攔檢不停之違規行為等語，業
      經證人即新竹市警察局舉發員警甲○○於本院訊問時結證
      稱：九十五年二月九日下午六時五十一分許，在新竹市○
      ○路與勝利路口，針對F6R－188號重機車駕駛之交通違規
      案件，確實是他所舉發的，他當時看到的是一位男的駕駛
      人，從新竹市○○路逆向闖單行道，在場有三位員警一同
      執行取締任務，他們有吹哨子，並指示該名駕駛人停在路
      邊，但該位男性駕駛人沒有停車就逆向從新竹市○○路跑
      掉等語（見本院卷第十六、十七頁），是認於九十五年二
      月九日下午六時五十一分許，騎乘異議人所有車號F6R－
      188 號重機車，行經新竹市○○路與勝利路口處之駕駛人
      確非異議人（女性）本人，異議人就此所為置辯，信屬無
      訛，堪予採信。
（二）異議人復辯稱取締員警可能因天候不佳、視線不佳或因與
      機車有一定之距離而致混淆誤認並因此而抄錯車牌等語。
      此經證人甲○○結證稱：本案的取締不可能誤認，因為當
      時騎乘F6R－188號重機車之駕駛人從他的旁邊經過，他還
      可以確定該名駕駛人是一位戴著眼鏡、穿白色衣服的騎士
      ，他所看到的車牌也絕對沒錯，他在現場現到的狀況如同
      卷附之新竹市警察局舉發違反道路交通管理事件通知單Ｅ
      00000000號上所載，違規之車輛為三陽牌、二○
      ○五年份、一百二十五ＣＣ之重機車，駕駛人則為男性，
      他在舉發時必須將目擊之狀況與查核之車籍資料比對無誤
      後，始會掣單據，倘有一項不符合，則不會開單等語（見
      本院卷第十六、十七頁），查上開證人為執行交通勤務之
      公務員，對於記明車輛牌照號碼、車型等可資辨明之資料
      ，為其業務內之事項，其觀察程度本較一般人更為專注，
      又依其證述內容，非但對於事發經過描述詳細，所述情節
      亦均合於常情而無矛盾齟齬，且係將當場記下之車牌號碼
      、車輛廠牌與事後查詢車籍資料核對，所查出之車型、顏
      色、排器量等均與現場目睹之違規車輛確認相符無誤後始
      開單舉發，自無誤認車輛之可能。參以證人與異議人素不
      相識，並無宿怨，係依法執行勤務之公務員，當無設詞誣
      陷異議人致己身負偽證刑責之理，是證人前揭證言堪予採
      信。故異議人所有上述機車於舉發時地，確有因駕駛人不
      按遵行方向行駛、不服稽查取締，經警鳴笛攔檢不停等違
      規行為，堪予認定。
（三）本件違規機車之駕駛人確有不按遵行方向行駛、不服稽查
      取締，經警鳴笛攔檢不停之事實，已如前述，經員警查明
      上開違規機車所有人係異議人之後，既已依道路交通管理
      處罰條例第七條之二第一項第四款及第二項等規定，對機
      車所有人即異議人掣單舉發，是異議人自負有於應到案日
      期前到案，並告知違規駕駛人姓名、身分證統一編號及住
      址之義務，惟異議人於應到案日期雖已向原處分機關提出
      申訴，然其並未告知違規駕駛人姓名、身分證統一編號及
      住址，且於本院訊問時陳稱：本案違規之時間，她的機車
      並未借予他人使用，亦未有遺失之情事，針對本案無法提
      出證據佐證等語（見本院卷第十七頁），是揆諸道路交通
      管理處罰條例第八十五條第三項及違反道路交通管理事件
      統一裁罰基準及處理細則第二十四條規定，原處分機關於
      函請原舉發單位查明後，逕依違反道路交通管理事件統一
      裁罰基準及處理細則第四十一條第四項規定，對為機車所
      有人之異議人裁罰，於法即屬有據，異議人所為之異議為
      無理由。
五、本件異議人到案陳述不服舉發，原處分機關依前揭道路交通
    管理處罰條例第四十五條第一項第一款、同條例第六十條第
    一項、違反道路交通管理事件統一裁罰基準表四十一條第四
    項之規定，裁處異議人罰鍰三千九百元，並於九十五年三月
    二十一日掣發交通部公路總局新竹區監理所新竹市監理站竹
    監新三字第裁五一－Ｅ00000000號違反道路交通管
    理事件裁決書一份（見本院卷第九頁）固非無據。然異議人
    本件汽車駕駛人爭道行駛不按遵行之方向行駛之違規行為，
    除依同條例第四十五條第一項第一款處罰鍰六百元以上一千
    八百元以下外，並應依道路交通管理處罰條例第六十三條第
    一項第一款之規定記違規點數一點；異議人本件汽車駕駛人
    有違反道路交通管理處罰條例之行為，經交通勤務警察制止
    時，拒絕停車接受稽查而逃逸之違規行為，除依同條例第六
    十條第一項處罰鍰三千元以上六千元以下外，並應依道路交
    通管理處罰條例第六十三條第一項第一款之規定記違規點數
    一點，另原處分機關均漏未加計違規點數即有不當。是本件
    異議雖無理由，惟原處分既有上開違誤不當之處，自應由本
    院將原處分撤銷，仍以異議人其所有F6R－188號重機車之汽
    車駕駛人，有違反道路交通管理處罰條例第四十五條第一款
    、第六十條第一項、第六十三條第一項第一款之事由，而應
    依違反道路交通管理事件統一裁罰基準及處理細則第二十四
    條後段、道路交通管理處罰條例第八十五條第三項及違反道
    路交通管理事件統一裁罰基準表之規定，分別裁處異議人如
    主文所示之罰鍰及分別記違規點數各一點，以資適法。
五、據上論斷，應依道路交通案件處理辦法第二十條前段，裁定
    如主文。
中    華    民    國    95    年    4    月    27     日
                  交通法庭法  官  劉兆菊
以上正本證明與原本無異。
如不服本裁定，應於裁定送達後五日內向本院提出抗告狀。
中    華    民    國    95    年    4    月    27    日
                          書記官  龔紀亞


司法院資訊處製作；財團法人民間司法改革基金會備份。
